【裁判字號】    90,上易,16
【裁判日期】    891130
【裁判案由】    電子遊戲場業管理條例
【裁判全文】
臺灣高等法院高雄分院刑事判決          九十年度上易字第一六號
    上訴人
    即被告  甲○○
右上訴人因違反電子遊戲場業管理條例案件，不服臺灣高雄地方法院八十九年度易字
第四二四四號中華民國八十九年十一月卅日第一審判決（起訴案號：臺灣高雄地方法
院檢察署八十九年度偵字第一八九一０號），提起上訴，本院判決如左：
      主      文
上訴駁回。
      事      實
一、甲○○係位於高雄市苓雅區○○○路八九巷十五、十六號「大牛資訊社」之負責
    人，明知未依規定辦理營利事業登記者，不得經營電子遊戲場業，設置電子遊戲
    機供不特定人益智娛樂而營利，竟於民國八十九年二月三日電子遊戲場業管理條
    例公佈施行後，未依規定辦理營利事業登記，仍於其所經營之「大牛資訊社」內
    ，擺設網路電腦十八台、娛樂性電動玩具「九九皇拳格鬥天王」二台、「九八皇
    拳格鬥天王」一台，經營電子遊戲場業。嗣於八十九年七月十九日凌晨二時三十
    五分許，臨時委託不知情之子陳昆輝在場管理時，為警臨檢查獲。
二、案經高雄市政府函送台灣高雄地方法院檢察署檢察官聲請簡易判決處刑。
      理      由
一、訊據上訴人即被告甲○○固不諱言其為「大牛資訊社」之負責人，並於上開時地
    ，擺設十八台網路電腦及二台「九九皇拳格鬥天王」機具、一台「九八皇拳格鬥
    天王」機具一節，惟矢口否認上開犯行，辯稱：伊擺設者為電腦及電視，而非電
    子遊戲機，故未經營電子遊戲場業；且伊業已辦理「租賃業」之營利事業登記，
    而所謂「租賃業」包括機器設備租賃、運動及娛樂用品租賃，故伊於店內出租電
    視、電腦給客戶上網聊天及其他資訊服務，係依登記之項目營業，並無所謂未依
    規定辦理營利事業登記云云。經查：
（一）被告於上開時地，擺設十八台網路電腦及二台「九九皇拳格鬥天王」機具、一
      台「九八皇拳格鬥天王」機具，供不特定人把玩之事實，業據被告於警訊供承
      不諱，核與證人即當時在店內把玩機台之李柏青、楊安立之證述及現場查獲警
      員馬永生於原審之證述相符，復有高雄市政府警察局苓雅分局臨檢紀錄表一紙
      在卷可稽，應足採信。
（二）按電子遊戲場業管理條例業於八十九年二月三日公布施行，該條例所稱之電子
      遊戲場業，指設置電子遊戲機供不特定人益智娛樂之營利事業，此為該條第三
      條所明訂，又依該條例第四條第一項前段規定，該條例所稱之電子遊戲機，指
      利用電、電子、電腦、機械或其他類似方式操縱，以產生或顯示聲光影像、圖
      案、動作之遊樂機具，或利用上述方式操縱鋼珠或鋼片發射之遊樂機具。本件
      被告擺設之「九九皇拳格鬥天王」機具二台、「九八皇拳格鬥天王」機具一台
      及網路電腦十八台，其中之「九九皇拳格鬥天王」電動玩具二台、「九八皇拳
      格鬥天王」電動玩具一台，係利用搖桿與按鍵操縱，屬娛樂性之電動玩具一節
      ，業據證人李柏青及馬永成於原審證述在卷，揆諸上開規定，顯屬該條例所規
      定之電子遊戲機無疑；至於網路電腦十八台，依被告提供之現場照片三張所示
      ，亦符合上開電子遊戲機之定義，是被告辯稱其所擺設者非屬電子遊戲機云云
      ，於法無據。
（三）又查，被告提出之「大牛資訊社」高雄市政府營利事業登記證，其上之營業項
      目六雖記載Ｉ0000000「租賃業」，惟所謂「租賃業」，與「電子遊戲
      場業」有間，而且高雄市政府業於本件查獲後，即八十九年八月二十一日以高
      雄府建字第二九一四八號函，通知被告開設「大牛資訊社」未經核准變更登記
      擅自經營登記範圍外其他娛樂業（電腦網路業）、電子遊戲場業，違反商業登
      記法第八條第三項規定，依同法第三十三條規定除命令停止經營登記範圍以外
      之業務並處新台幣一萬元之罰鍰，此有上該函文一紙在卷可稽，益見上開營利
      事業登記證上之「租賃業」，並非電子遊戲場業管理條例所指之營利事業登記
      ，被告自不得據此解免其未依電子遊戲場業管理條例規定辦理營利事業登記，
      而擅自經營電子遊戲場業之罪責，是其辯稱業已辦理「租賃業」之營利事業登
      記，並未違反電子遊戲場業管理條例第十五條規定云云，於法亦有未合。
（三）綜上所述，被告上開所辯，均屬避就之詞，不足採信，本件事證明確，被告之
      犯行，堪予認定，應依法論科。
二、按被告於前開條例生效後，未依規定辦理營利事業登記而經營電子遊戲場業，核
    其所為係違反電子遊戲場業管理條例第十五條之規定，應依同條例第二十二規定
    論處。原審因而適用電子遊戲場業管理條例第二十二條，刑法第十一條前段、第
    四十一條、第三十八條第一項第二款，罰金罰鍰提高標準條例第二條，現行法規
    所定貨幣單位折算新台幣條例第一條、第二條（漏引法條）之規定，審酌被告係
    於新法施行之初觸犯本罪，且僅設置二十一台，規模非鉅，情節非重，惟犯後猶
    飾詞狡辯等一切情狀，量處拘役卅日，並諭知如易科罰金，以新台幣九百元即銀
    行三佰元折算一日。並認被告經營電子遊戲場業所擺設之網路電腦十八台、娛樂
    性電動玩具「九九皇拳格鬥天王」二台、「九八皇拳格鬥天王」一台，均屬被告
    所有之物，業據被告陳明在卷，且為供犯罪所用之物，依刑法第三十八條第一項
    第二款之規定，予以宣告沒收。經核原判決認事用法並無不合，量刑亦屬適度。
    被告上訴意旨，仍執陳詞，否認犯罪，指摘原判決不當，為無理由，應予駁回。
據上論斷，應依刑事訴訟法第三百六十八條，判決如主文。
本案經檢察官沈紹嘉到庭執行職務。
中    華    民    國      九十      年       一       月   卅一   日
                              臺灣高等法院高雄分院刑事第三庭
                                  審判長法官  莊秋桃
                                        法官  陳中和
                                        法官  謝宏宗
右正本證明與原本無異。
不得上訴。
                                      書記官  陳靖華
中    華    民    國      九十      年       二       月    二    日
附錄：本判決論罪科刑法條：
電子遊戲場業管理條例第十五條：
未依本條例規定辦理營利事業登記者，不得經營電子遊戲場業。
電子遊戲場業管理條例第二十二條：
違反第十五條規定者，處行為人一年以下有期徒刑、拘役或科或併科新臺幣五十萬元
以上二百五十萬元以下罰金。
                                                                 Ｊ


司法院資訊處製作；財團法人民間司法改革基金會備份。
